臺灣高等法院刑事判決　　　　　　　　　　　　　九十三年度上易字第一三七０號
　　上　訴　人　臺灣臺北地方法院檢察署檢察官
　　被　　　告　甲○○
　　輔　佐　人　乙○○
　　(即被告之父)
右上訴人，因被告竊盜案件，不服臺灣臺北地方法院，九十三年度易字第一一號，中
華民國九十三年七月九日第一審判決（起訴案號：臺灣臺北地方法院檢察署九十二年
度偵字第四五九八號），提起上訴，本院判決如左：
    主  文
上訴駁回。
    理  由
一、公訴意旨略以：被告甲○○意圖為自己不法之所有，於民國九十一年六月十二日
    晚間某時許，以攀爬大樓鷹架並破壞玻璃窗戶之方式，進入位於臺北市中山區○
    ○○路○段六五號十樓均輝股份有限公司（下稱均輝公司）內，竊取該公司丙○
    所管領之新臺幣（下同）二千四百九十元、金項鍊一條、電腦ＣＰＵ二個及硬碟
    乙個，得手後離去。嗣警據報到場處理，在遭破壞窗戶玻璃上採得指紋，經送鑑
    驗為甲○○所有，始查獲上情。因認甲○○涉有刑法第三百二十一條第一項第二
    款加重竊盜罪嫌云云。
二、本件公訴意旨認被告涉有竊盜罪嫌，無非以：在案發現場所採集之指紋經送鑑定
    結果，其中乙枚係被告所有，且該指紋係汗漬所造成，不可能保留一年以上，自
    非被告所辯於八十七年八月間於該址上班時所遺留，並參以本件依法搜索被告住
    處時，確有多台電腦組件等為主要論據。訊據被告固坦承於案發現場之玻璃上所
    採集之指紋為其所有，惟堅詞否認有何竊盜犯行，辯稱：伊於八十七年七、八月
    間曾任職於日東旅行社有限公司（下稱日東公司），與案發現場同址，且伊係屬
    油性體質，故案發現場所採獲之指紋應係伊前任職於日東公司所遺留，且伊在建
    築物原有之窗戶上留下指紋，並非在以後搬來之生產事物上面或遭竊辦公桌留下
    之指紋，指紋能留存多久，很多證據顯示沒辦法做個根據，甚至有顯示可以留存
    三十年以上之時間，警員在伊家看到之電子零件係伊自己所有，並非丙○失竊之
    物等語。
三、經查，證人即被害人均輝公司之海運部副總經理丙○係事後始發現均輝公司失竊
    ，業據其於警詢及原審審理中證述明確，故其並無從明確指認被告即係行竊之人
    ，所為證詞自不足為被告不利之認定。又本件經警持臺灣士林地方法院法官核發
    之搜索票至被告臺北縣汐止市○○街十二巷四十號住處實施搜索，並未搜獲證人
    丙○所指稱失竊之二千四百九十元、金項鍊一條、電腦ＣＰＵ二個及硬碟乙個等
    贓物，有臺北市政府警察局中山分局搜索扣押筆錄、臺北市政府警察局中山分局
    無應扣押之物證明書、搜索經過及結果陳報書等附卷可稽。至檢察官於聲請簡易
    判決處刑書中證據併所犯法條欄中所稱搜索被告住處時，確有多台電腦組件云云
    。惟被告供稱為其所有，且該電腦組件係屬尋常物件，取得極易，又與均輝公司
    失竊之物不符，況既未經執行搜索之員警依法扣押，顯與本案無關，檢察官以此
    作為被告有行竊之證據，尚嫌速斷。
四、次查，警方於九十一年六月十三日在臺北市中山區○○○路○段六五號十樓均輝
    公司玻璃上所採集之四枚指紋，其中一枚經比對結果，與被告檔存指紋卡右中指
    指紋相符乙節，業據證人即擔任現場採證鑑識工作之臺北市政府警察局中山分局
    刑事鑑識小隊員警鐘憲祥於原審審理時結證屬實，並有內政部警政署刑事警察局
    九十一年十月三日刑紋字第○九一○一五四七七七號鑑驗書、指紋卡片等附卷可
    稽，且為被告所是認，此部分堪認事實。再被告於八十七年七月六日至八十七年
    八月十八日間任職日東公司，而日東公司所在地適與均輝公司同址一節，有被告
    之勞工保險被保險人投保資料表、日東公司基本資料在卷足憑，核與證人丙○於
    警詢中陳稱：「我公司係於八十八年四月間向臺北市進出口商業同業公會陳宏誠
    所承租，經我以電話向陳某詢問該址以前是租給日通旅行社（租了約有一年）」
    等語（偵查卷第四三頁反面）相符。足徵被告辯稱其於八十七年七、八月間曾於
    案發現場任職等語，應屬非虛。而被告於偵查中亦承認有開關該扇窗戶過，該窗
    戶很緊等情（偵查卷第四十六頁），足證被告於任職日東公司時有接觸該扇窗戶
    ，有留指紋在該窗戶之可能，茲所應審酌者乃案發現場採獲之被告指紋是否為被
    告於八十七年七、八月間任職日東公司時所遺留。按指紋留存時間受下列因素之
    影響：(一)遺留者之因素：主要係指遺留者個人之體質如新陳代謝、汗液分泌情形
    及情緒緊張、疾病、藥物刺激等各種影響汗液分泌之因素；(二)留存時接觸面之因
    素：包括遺留物體之表面特性（如物體之表面材質、平滑度），污染情形（包括
    遺留面及遺留者之手指是否乾淨），接觸時之施力等；(三)留存後之因素：是指物
    體表面留存指紋後置放或保存之空間、溫度、濕度、通風狀況、光線照射情形、
    曝曬、環境污染情形等。故物體表面指紋留存之時間，目前尚難精確認定，此經
    內政部警政署刑事警察局九十二年十月三十一日刑紋字第○九二○二○七五○八
    號函敘甚明。雖該函文亦載稱：「實務上發現，如指紋留存於玻璃窗上，常因他
    人碰觸或擦拭等各種因素致指紋紋路重疊模糊或消失，如附著指紋之玻璃窗非置
    於密閉空間，灰塵污染或通風、陽光曝曬等，極易使該玻璃窗上之指紋紋路消失
    ，不可能保留一年以上」等語。惟該函認定「指紋留存於玻璃窗上，不可能保留
    一年以上」之結論，並未斟酌前述遺留者及留存後之因素，僅係基於一般經驗所
    為之推論，已難認適用於本件具體個案。且該採獲被告指紋之玻璃窗，係屬雙層
    窗戶之內層（即面向室內）玻璃，自均輝公司遷入辦公後未曾清洗過，平日白天
    時均有窗簾覆蓋等情，迭據證人丙○於警詢、檢察官偵查及原審審理時證述無訛
    ，且經檢察官至現場履勘，亦發現該窗戶仍未置換，內有百葉窗簾遮蓋窗戶，窗
    戶玻璃留有未清洗之灰塵等情，有履勘現場筆錄及相片多幀附卷可稽。是該採獲
    被告指紋之玻璃窗，既屬雙層窗戶之內層，經窗簾覆蓋且未曾清洗，衡情受他人
    碰觸、擦拭，或因日曬雨淋等各種因素致指紋紋路重疊模糊或消失之可能性較低
    ，其留存時間自長於一般狀況，前開函文未及審酌本案特殊情況，其所為結論自
    難遽採。況經原審將上開具體狀況再次函詢內政部警政署刑事警察局，亦認前述
    條件「均可能影響指紋遺留時間及指紋之清晰度，至於影響程度大小則無法確切
    判定」、「綜合以上本案指紋在何時遺留、在何種條件下形成、歷經多少年月，
    實不便加以揣測」等語，有該局九十三年四月二十三日刑紋字第○九三○○八四
    二八三號函在卷可考，益徵前開內政部警政署刑事警察局九十二年十月三十一日
    刑紋字第○九二○二○七五○八號函認「指紋留存於玻璃窗上，不可能保留一年
    以上」云云，尚非的論。從而，被告所辯該指紋係伊於日東公司任職時所遺留之
    語，並非無據。
五、綜上所述，被告所辯各情尚可採信，此外，又查無積極證據足資證明被告有何竊
    盜犯行，被告犯罪不能證明。原審因以諭知被告無罪判決，經核無違誤，檢察官
    上訴意旨略以：被告提出之勞工保險卡僅可證明被告曾在右址任職，並無提出其
    他證據可證明被告曾留下自己指紋於該址玻璃上，且被告於右址任職距右揭竊盜
    案發生已近四年時間，該址於八十八年間經證人丙○所任職之均輝公司承租至今
    ，該片採得被告指紋之玻璃窗窗戶於該公司搬入後，未置有任何大型家具可遮蔽
    該採得指紋處，使指紋得以完整保存，反而該處係該公司職員辦公桌座位後方，
    至少有該職員平日工作即常接觸，有證人丙○所繪現場位置圖一份可證，又該址
    於證人丙○工作之公司搬入前，應有入住前之清掃，且據證人丙○所言，該公司
    平日有請清潔人員就公司內部環境清掃，足見現場自被告任職公司搬離後，有許
    多機會與因素足以破壞被告可能留存在該址玻璃上之指紋，又現場所採得被告之
    指紋十分清晰完整，除比對出與被告之指紋相合之外，並未比對出與該址公司任
    一職員之指紋相合，亦與常情有違，且原審認指紋之完整留存條件嚴苛，須溫度
    、溼度、接觸介面，留下指紋者體質、灰塵、接觸污染等均處於適合之狀態後，
    始有可能於四年後於他人使用且活動頻繁之辦公室採得被告四年前留下之完整且
    清晰之指紋，惟此假設，依前所述，尚非可想像，而指摘原判決不當，惟查右址
    窗戶玻璃上之指紋為被告在右址任職時所遺留，且該指紋為何會於發生竊盜行為
    時仍完整遺留業已前述，檢察官仍以臆測之詞認被告之指紋不可能遺留於右開玻
    璃上而提起上訴，其上訴為無理由，應予駁回。
據上論斷，應依刑事訴訟法第三百六十八條，判決如主文。
本案經檢察官邱美育到庭執行職務。
中　　　華　　　民　　　國　　九十三　　年　　　九　　　月　　二十九　　日
                              臺灣高等法院刑事第十四庭
                                  審判長法  官　陳　祐　輔
                                        法  官　陳　國　文
                                        法  官　洪　昌　宏
右正本證明與原本無異。
不得上訴。
                                        書記官　吳　素　雲
中　　　華　　　民　　　國　　九十三　　年　　　九　　　月　　 三十 　　日
